【裁判字號】    92,訴,37
【裁判日期】    920715
【裁判案由】    偽造有價證券等
【裁判全文】
臺灣臺北地方法院刑事判決                            九十二年度訴字第三七號
    公  訴  人  臺灣臺北地方法院檢察署檢察官
    被      告  甲○○
    選任辯護人  陳傳中
                謝啟明  律師
右列被告因偽造有價證券等案件，經檢察官提起公訴（九十一年度偵字第一五三八二
號），本院判決如左：
    主  文
甲○○連續意圖供行使之用，而偽造有價證券，處有期徒刑參年肆月。
如附表一所示偽造之「乙○○」署押（不含印文）及附表二所示之物均沒收。
    事  實
一、甲○○因不符合申請購買臺北縣汐止建成市場攤位之資格，商得友人乙○○之同
    意後，於民國九十一年三月間取得乙○○之身分證，並刻立乙○○之印章，借乙○○之名義申請建成市場攤位。然甲○○為經營攤位，籌措資金及支付貨款，竟
    未經乙○○之同意或授權，基於行使偽造私文書之概括犯意，私自先於九十一年
    三月十三日，持乙○○之身分證前往「華南商業銀行萬華分行」（下稱華南銀行
    萬華分行），在如附表一編號一之支票存款往來約定書、支票往來約定書補充條
    款、支票存款開戶申請書及個人資料蒐集電腦處理及利用同意書，偽造「乙○○
    」之署押並盜用前揭乙○○印章後，向不知情之華南萬華分行行員行使，允其在
    該行開立帳號為000000000000號支票存款帳戶，並基於偽造有價證
    券之概括犯意，自九十一年三月十三日起至同年五月間，先後簽發發票人為乙○○、付款人為華南商業銀行萬華分行、面額及支票號碼如附表二所示之支票十九
    紙以支付貨款；甲○○復意圖為自己不法所有，在同日即九十一年三月十三日委
    託不知情之妹妹填寫如附表一編號二之新竹國際商業銀行個人貸款申請書後，甲○○承前行使偽造私文書之犯意，在該申請書上偽造「乙○○」之署押，並盜蓋
    前揭乙○○之印文，後於九十一年三月十四日，持乙○○之身分證，並使用前開
    偽刻之印章，前往「新竹國際商業銀行南崁分行」（下稱新竹商銀南崁分行）申
    請貸款新台幣（下同）三十萬元，並在如附表一編號三之借據上偽造「乙○○」
    之署押及盜蓋前揭乙○○之印文供不知情之行員丁○○對保，使丁○○陷於錯誤
    ，交由不知情之行員戊○○覆核，再呈送銀行主管隨即於同日批准核貸，甲○○
    同時在如附表一編號三之開戶印鑑卡、國民身分證領補換資料查詢結果等文件上
    偽造「乙○○」之署押及盜蓋前揭乙○○之印文開立活期儲蓄存款帳戶（帳號：
    三三二○—二一四五一九號，聲請書誤載為支票存款帳號）後，行員依銀行放款
    營業轄區之規定，將核貸通知書傳真至新竹國際商業銀行三民分行（下稱新竹商
    銀三民分行，起訴書誤載為對新竹商銀三民分行行使），當日即由新竹商銀三民
    分行撥款三十萬元於前揭新竹商銀南崁分行活期存款帳戶中，足生損害於華南萬
    華分行、新竹商銀南崁分行、新竹商銀三民分行對於客戶資料管理暨徵信貸款之
    正確性及乙○○。
二、案經乙○○訴由臺北市政府警察局萬華分局報告臺灣臺北地方法院檢察署檢察官
    偵查起訴。
    理  由
一、認定犯罪事實之證據及理由：
  (一)右揭犯罪事實業據被告甲○○於本院審理中坦承不諱，核與告訴人乙○○於本院
    交互詰問中證稱：被告說要賣衣服，要用伊的名字去辦貸款，但是伊有告訴被告
    只可以拿伊的身分證資料去買建成市場菜市場的攤位，其他的沒有經過伊的同意
    都不可以。被告刻了伊印章之後有告訴伊說有一些資料要填，要用到印章，是關
    於買建成市場攤位的事，所以伊聽了以後也沒有說好不好，因為當時被告已經刻
    好印章了。但是有告訴被告印章及身分證只能用在買市場攤位的事。九十一年三
    月間伊並沒有同意被告甲○○去華南銀行萬華分行以伊的名義去辦支票存款戶，
    九十一年三月十三日伊也沒有去新竹商業銀行南崁分行去辦理三十萬元的小額貸
    款或對保等語之情節相符（見本院卷第七四至七七頁）。可知，告訴人將身分證
    借予被告以申請建成市場攤位，被告並為告訴人刻立印章一枚，告訴人並明確告
    知被告該印章及身分證僅得專為申請攤位之用。然被告卻未經告訴人之同意，擅
    自使用告訴人之身分證及前揭印章以申請支票及貸款，顯然逾越告訴人之授權範
    圍。
  (二)證人即任職新竹商銀總行之丙○○到庭結證稱：「我們銀行在八十九年之後，放
    款就改在全省八個分行撥款，而我們放款有訂立一個營業轄區，而依申請貸款人
    的戶籍或是工作地之一是在桃園縣的話，就是統一由三民分行撥款。」「本件貸
    款人「乙○○」的工作地是在桃園，所以會在新竹國際商業銀行的三民分行撥款
    。」「小額個人信用貸款，我們注重時效性，所以在徵信審查端來說，本案會在
    南崁分行作徵信、審查、批示核准的動作，我們批示核准之後，會將核貸通知書
    傳真給三民分行辦理撥款，撥款之後，南崁分行會將包括申請書資料及借據正本
    及批示核准的資料，都寄給三民分行，這些文件會保留在三民分行撥貸組，所以
    當初三民分行只要依照核貸通知書的傳真資料，就可以撥款，只是事後要追蹤申
    請書等文件的正本，放在三民分行撥貸組存檔。」（見本院卷第四三頁）可知，
    本件被告偽造乙○○之名義向新竹商銀南崁分行申請貸款，而依新竹商銀之內部
    營業轄區規定，由新竹商銀三民分行撥款一節詳實。
  (三)經以肉眼比對被告於九十一年九月十七日偵查中當庭書寫之「乙○○」字樣與附
    表一所示之文件上「乙○○」之簽名，兩者書寫方式及筆跡走勢如出一轍，故如
    附表一所示文件上「乙○○」之署押，均為被告所偽造無訛。至於證人即新竹商
    銀南崁分行對保人丁○○雖於九十二年五月十九日到庭結證稱：對保當天核對身
    分證認為來的人是乙○○，才會在對保人欄簽名蓋章云云。惟證人丁○○對當日
    在庭之被告及告訴人二人均無印象，且依證人丙○○庭呈之新竹商銀總行對各銀
    業單位、個金部各區域駐點函文（見本院卷第五五頁）內容可知，本件新竹商銀
    南崁分行為符合總行指示四小時內完成審核撥貸作業，在對保時疏未確實核對身
    分證件是否與申請貸款到場之本人相符，故證人丁○○前揭所言，既與事實不符
    ，本院自無從採之。
  (四)此外，並有如附表一編號一所示之華南銀行萬華分行支票存款往來約定書、華南
    銀行支票存款開戶申請書、支票存款往來約定書補充條款、個人資料蒐集電腦處
    理及利用同意書、華南銀行萬華分行九十一年十月九日華萬字第一三八號函附0
    00000000000號支票存款帳戶往來明細表暨退票理由單、新竹商銀南
    崁分行九十一年十一月二十八日竹商銀南崁字第五九一—一號函附之開戶資料暨
    往來明細表，及新竹商銀三民分行九十一年十一月二十八日竹商銀三民字第五八
    五號函附之貸款相關資料附卷足憑。綜上所述，本件事證明確，被告犯行堪以認
    定。
二、論罪科刑之理由：
  (一)核被告所為，係犯刑法第二百零一條第一項偽造有價證券、第二百十六條、第二
    百十條之行使偽造私文書罪及第三百三十九條第一項之詐欺罪。被告利用其不知
    情之妹妹填寫附表一編號二之文件，為間接正犯。被告偽造署押、盜蓋印文皆係
    偽造私文書之階段行為，另偽造私文書之低度行為應為行使偽造私文書之高度行
    為所吸收；又其偽造前開支票而復持以行使，其行使行為吸收於偽造行為之中，
    祇應論以偽造罪，且支票內所蓋之印文，為構成支票之一部，為偽造之階段行為
    ，均應包括於偽造有價證券罪之內（最高法院三十一年上字第八八號判例參照）
    。
  (二)被告為經營攤位，籌措資金及支付貨款而請領支票，難認有何不法所有之意圖，
    ，公訴人認此部分涉有詐欺罪嫌，尚有誤會。被告行使偽造有價證券，其詐欺行
    為已包含於行使犯罪之中，不另論罪（參照最高法院五十二年度台上字第一五八
    三號判決）。
  (三)被告連續偽造十九張支票及多次行使偽造私文書等犯行，時間緊接，手段相同，
    所犯係構成要件相同之罪，顯係基於概括犯意而為之，均依連續犯規定論以一罪
    ，並均加重其刑。被告所犯上開偽造有價證券、行使偽造私文書罪及詐欺罪三罪
    間，具有方法結果之牽連關係，應從一重之偽造有價證券處斷。
  (四)本院審酌被告為籌措市場攤位資金並支付貨款之犯罪動機、手段及目的，偽造支
    票多達十九張及票面金額合計數十萬元，被告冒名貸款所得之利益、告訴人因此
    所受之損害及被告坦承犯行，尚知悔悟等一切情狀，量處如主文所示之刑，以資
    警懲。
三、沒收：
    如附表一所示偽造之「乙○○」署押，及附表二所示偽造之支票十九張，不問屬
    於犯人與否，分別依刑法第二百十九條、第二百零五條之規定沒收。
據上論斷，應依刑事訴訟法第二百九十九條第一項前段、刑法第五十六條、第二百零
一條第一項、第二百十六條、第二百十條、第三百三十九條第一項、第五十五條、第
二百零五條、第二百十九條、罰金罰鍰提高標準條例第一條前段，判決如主文。
本案經檢察官蔡宏展到庭執行職務
中      華      民      國    九十二    年      七      月     十五     日
                                      臺灣臺北地方法院刑事第五庭
                                          審判長法  官  廖紋妤
                                                法  官  劉方慈
                                                法  官  紀文惠
右正本證明與原本無異。
如不服本判決，應於判決送達後十日內向本院提出上訴狀(應抄附繕本)。告訴人或被
害人如對於本判決不服者，應具備理由請求檢察官上訴，其上訴期間之計算係以檢察
官收受判決正本之日期為準。
                                                書記官  林妙穗
中      華      民      國      九十二      年    七     月     十七    日
附表一：
一、華南銀行支票存款往來約定書補充條款、支票存款開戶申請書、個人資料蒐集電
    腦處理及利用同意書上偽造之「乙○○」署押各一個、盜蓋之「乙○○」印文各
    一枚，華南銀行萬華分行支票存款往來約定書上偽造之「乙○○」署押二個、盜
    蓋之「乙○○」印文三枚（影本見九十一年度偵字第一五三八二號卷第七至九頁
    ）。
二、新竹商銀個人貸款申請書上偽造之「乙○○」署押一個、盜蓋之「乙○○」印文
    三枚（影本見前揭偵查卷第八一至八三頁）。
三、新竹商銀開戶印鑑卡、國民身分證領補換資料查詢結果上偽造之「乙○○」署押
    各一個、盜蓋之「乙○○」印文各一枚，借據上偽造之「乙○○」署押一個、盜
    蓋之「乙○○」印文六枚（影本見前揭偵查卷第七九、九十頁）。
附表二：被告偽造之支票
┌──┬──────────┬───────────┬─────┐
│編號│   支  票  號  碼   │票面金額（新台幣）    │  備  註  │
├──┼──────────┼───────────┼─────┤
│ 一 │   0000000   │一萬元                │          │
├──┼──────────┼───────────┼─────┤
│ 二 │   0000000   │三萬元                │          │
├──┼──────────┼───────────┼─────┤
│ 三 │   0000000   │四萬四千七百元        │          │
├──┼──────────┼───────────┼─────┤
│ 四 │   0000000   │一萬二千二百六十元    │          │
├──┼──────────┼───────────┼─────┤
│ 五 │   0000000   │三萬元                │          │
├──┼──────────┼───────────┼─────┤
│ 六 │   0000000   │五萬一千元            │          │
├──┼──────────┼───────────┼─────┤
│ 七 │   0000000   │一萬二千元            │          │
├──┼──────────┼───────────┼─────┤
│ 八 │   0000000   │九萬三千八百元        │退票（存款│
│    │                    │                      │不足）    │
├──┼──────────┼───────────┼─────┤
│ 九 │   0000000   │五萬元                │          │
├──┼──────────┼───────────┼─────┤
│ 十 │   0000000   │三萬元                │          │
├──┼──────────┼───────────┼─────┤
│十一│   0000000   │四千五百元            │          │
├──┼──────────┼───────────┼─────┤
│十二│   0000000   │五萬元                │          │
├──┼──────────┼───────────┼─────┤
│十三│   0000000   │一萬三千二百元        │          │
├──┼──────────┼───────────┼─────┤
│十四│   0000000   │一萬六千三百五十一元  │          │
├──┼──────────┼───────────┼─────┤
│十五│   0000000   │十萬元                │退票（存款│
│    │                    │                      │不足）    │
├──┼──────────┼───────────┼─────┤
│十六│   0000000   │十萬元                │退票（存款│
│    │                    │                      │不足）    │
├──┼──────────┼───────────┼─────┤
│十七│   0000000   │四萬五百元            │退票（存款│
│    │                    │                      │不足及已遭│
│    │                    │                      │拒絕往來）│
├──┼──────────┼───────────┼─────┤
│十八│   0000000   │五萬元                │退票（存款│
│    │                    │                      │不足及已遭│
│    │                    │                      │拒絕往來）│
├──┼──────────┼───────────┼─────┤
│十九│  0000000    │四萬五百元            │退票（存款│
│    │                    │                      │不足及已遭│
│    │                    │    │拒絕往來）│
└──┴──────────┴───────────┴─────┘
中華民國刑法第二百零一條
意圖供行使之用，而偽造、變造公債票、公司股票或其他有價證券者，處三年以上十
年以下有期徒刑，得併科三千元以下罰金。
行使偽造、變造之公債票、公司股票或其他有價證券，或意圖供行使之用，而收集或
交付於人者，處一年以上七年以下有期徒刑，得併科三千元以下罰金。
中華民國刑法第二百一十六條
 (行使偽造變造或登載不實之文書罪)
行使第二百十條至第二百十五條之文書者，依偽造、變造文書或登載不實事項或使登
載不實事項之規定處斷。
中華民國刑法第二百一十條
 (偽造變造私文書罪)
偽造、變造私文書，足以生損害於公眾或他人者，處五年以下有期徒刑。
中華民國刑法第三百三十九條
 (普通詐欺罪)
意圖為自己或第三人不法之所有，以詐術使人將本人或第三人之物交付者，處五年以
下有期徒刑、拘役或科或併科一千元以下罰金。
以前項方法得財產上不法之利益或使第三人得之者，亦同。
前二項之未遂犯罰之。
中華民國刑法第二百零五條
偽造、變造之有價證券、郵票、印花稅票、信用卡、金融卡、儲值卡或其他相類作為
提款、簽帳、轉帳或支付工具之電磁紀錄物及前條之器械原料及電磁紀錄，不問屬於
犯人與否，沒收之。
中華民國刑法第二百一十九條
 (沒收之特例)
偽造之印章、印文或署押，不問屬於犯人與否，沒收之。


司法院資訊處製作；財團法人民間司法改革基金會備份。
